【裁判字號】    97,訴,486
【裁判日期】    970418
【裁判案由】    毒品危害防制條例
【裁判全文】
臺灣基隆地方法院刑事判決               97年度訴字第486號
公  訴  人  臺灣基隆地方法院檢察署檢察官
被      告  甲○○
                    （另案在臺灣基隆監獄執行中）
上列被告因違反毒品危害防制條例案件，經檢察官提起公訴（97
年度毒偵字第297、443號），被告並為有罪陳述，本院合議庭乃
裁定由受命法官獨任以簡式審判程序進行審理，並判決如下：
    主  文
甲○○施用第一級毒品，累犯，處有期徒刑柒月；又施用第一級
毒品，累犯，處有期徒刑柒月。應執行有期徒刑壹年。
    事  實
一、前案紀錄：
  (一)甲○○前犯竊盜案件，經本院於民國93年5 月14日，以93年
    度易字第110 號判決有期徒刑一年確定；又犯竊盜案件，經
    本院於93年8 月31日，以93年度易字第242 號判決有期徒刑
    八月確定。首開二案，嗣經本院以93年度聲字第715 號裁定
    應執行有期徒刑一年六月確定，93年11月30日發監執行、95
    年5 月29日執行完畢（構成累犯）。
  (二)甲○○復分別因(甲)初犯施用毒品案件，經觀察、勒戒後，認
    無繼續施用毒品之傾向，於93年11月30日經釋放出所，並由
    臺灣基隆地方法院檢察署檢察官於93年11月26日，以93年度
    毒偵字第1537、1569、1793、2034號為不起訴處分確定；(乙)
    於前揭(甲)所述之觀察、勒戒執行完畢經釋放出所以後之五年
    以內，再犯施用毒品案件（二犯施用毒品案件；施用毒品時
    間：96年7 月27日），由臺灣基隆地方法院檢察署檢察官提
    起公訴，經本院於96年12月31日，以96年度訴字第886 號判
    決有期徒刑七月確定，惟迄未執畢；(丙)三犯施用毒品案件（
    施用毒品時間：96年10月23日），由臺灣基隆地方法院檢察
    署檢察官提起公訴，經本院於97年1 月21日，以96年度訴字
    第1107號判決有期徒刑七月確定，而迄未執畢；(丁)四犯施用
    毒品案件（施用毒品時間：96年10月21日），由臺灣基隆地
    方法院檢察署檢察官提起公訴，經本院於97年2 月14日，以
    97年度訴字第35號判決有期徒刑七月確定，而迄未執畢；(戊)
    五犯施用毒品案件（施用毒品時間：96年12月8 日），由臺
    灣基隆地方法院檢察署檢察官提起公訴，經本院於97年2 月
    21日，以97年度訴字第145 號判決有期徒刑六月確定，而迄
    未執畢（以上，均不構成累犯）。
二、本案事實：
    甲○○猶不思戒除毒癮，復基於施用第一級毒品海洛因之個
    別犯意，分別於97年1 月7 日上午10時、97年1 月22日上午
    10時，在基隆市○○區○○路168 巷3 弄33號5 樓住處，將
    稀釋後之海洛因置入注射針筒再持以施打血管，藉以施用第
    一級毒品海洛因2 次。乃為警於(1)97年1 月7 日下午3 時，
    在基隆市○○路○段99號附近盤檢查獲，經採其尿液送驗，
    結果呈嗎啡（海洛因代謝後尿液檢出成份）陽性反應；(2)97
    年1 月22日中午12時，因另案在基隆市○○區○○路168 巷
    3 弄33號5 樓緝獲，經採其尿液送驗，結果仍呈嗎啡陽性反
    應，而悉上情。
三、案經基隆市警察局第一分局、第二分局移送臺灣基隆地方法
    院檢察署檢察官偵查起訴。
    理  由
壹、程序事項
    本案被告甲○○所犯者非為死刑、無期徒刑、最輕本刑為三
    年以上有期徒刑之罪或高等法院管轄之第一審案件，其於準
    備程序進行中，先就被訴事實為有罪之陳述，經告知其簡式
    審判程序之旨，並聽取公訴人、被告之意見後，本院業已依
    刑事訴訟法第二百七十三條之一第一項規定，裁定由受命法
    官獨任以簡式審判程序進行本案之審理。
貳、實體事項
一、前揭事實業據被告甲○○於本院審理時坦承在卷，且被告前
    後2 次為警查獲而採集之尿液檢體，經送請臺灣尖端先進生
    技醫藥股份有限公司以氣相層析質譜儀法為確認檢驗之結果
    ，均呈嗎啡（海洛因代謝後尿液檢出成份）陽性反應，此亦
    有臺灣尖端先進生技醫藥股份有限公司97年1 月18日、97年
    2 月1 日濫用藥物檢驗報告各1 份，暨足與上開檢驗報告相
    對應之尿液檢體對照表各1 件在卷可憑；參之以酵素免疫分
    析或薄層定性分析等方式為初步篩檢者，檢驗結果雖有相當
    程度偽陽性之可能，然以氣（液）相層析、質譜分析之儀器
    為交叉確認者，檢驗結果出現偽陽性之機率則極低，因而具
    有公信力，核足為對涉嫌人不利之認定；尤以「毒品施用後
    於尿液、血液中可檢出之最大時限，與施用劑量、施用頻率
    、施用方式、施用者飲水量之多寡、個人體質、代謝情況、
    檢體收集時間點及所用檢測方法之靈敏度等因素有關，因個
    案而異。依據Clarke's Isolation Identification of Dru
    gs第二版記載，血液中藥物之半衰期（濃度減半所需時間）
    分別為古柯鹼0.7-1.5 小時、海洛因3 分鐘（其代謝物為嗎
    啡2-3 小時）、嗎啡2-3 小時、大麻20-36 小時、安非他命
    12小時（當尿液偏酸性時，為4-8 小時）、甲基安非他命9
    小時、Ketamine2-4 小時，而MDMA約8.49小時。一般於尿液
    中可檢出之最大時限，古柯鹼為施用後1-4 天、海洛因2-4
    天、嗎啡2-4 天、大麻1-10天、安非他命1-4 天、甲基安非
    他命1-5 天、MDMA1-4 天、MDA 1-4 天、Ketamine2-4 天。
    」此復曾經行政院衛生署藥物食品檢驗局以92年7 月23日管
    檢字第0920005609號函釋在案。勾稽以觀，足見被告於本院
    審理時之任意性自白，與事實相符，堪可採信。再者，被告
    查有如本判決事實欄一(二)所載施用毒品之前案紀錄。觀諸卷
    附臺灣高等法院被告前案紀錄表、不起訴處分書、刑事判決
    之內容即明。從而，本案事證明確，被告於初犯施用毒品案
    件之五年以內，再犯施用毒品之犯行，堪可認定，應依法論
    科。
二、論罪科刑：
  (一)查海洛因、安非他命類分別係毒品危害防制條例所列管之第
    一級、第二級毒品，此為該條例第二條第二項第一款、第二
    款所明定。按犯毒品危害防制條例第十條之罪（施用毒品罪
    ）者，檢察官應聲請法院裁定，令被告入勒戒處所觀察、勒
    戒，經勒戒處所陳報，認受觀察、勒戒人無繼續施用毒品傾
    向者，應即釋放，並為不起訴之處分；認有繼續施用毒品傾
    向者，即應聲請法院裁定令入戒治處所強制戒治，俟強制戒
    治期滿釋放，再為不起訴之處分。惟依上揭規定觀察勒戒或
    強制戒治執行完畢釋放後，五年內再犯毒品危害防制條例第
    十條之罪（施用毒品罪）者，檢察官即應依法追訴，毒品危
    害防制條例第二十條第一項、第二項、第二十三條第二項分
    別定有明文。
  (二)核被告於初犯施用毒品案件以後之五年以內，分別於97年1
    月7 日上午10時、97年1 月22日上午10時，再犯施用第一級
    毒品海洛因之行為，均係犯毒品危害防制條例第十條第一項
    之施用第一級毒品罪。被告施用毒品先、後持有第一級毒品
    海洛因之低度行為，各應分別為施用第一級毒品之高度行為
    所吸收，均不另論罪。
  (三)查起訴書雖誤繕被告施用毒品之時間，然此業據蒞庭檢察官
    於未變動其社會基本事實同一性之前提下，當庭更正如本判
    決事實欄之所載，此有本院審判筆錄在卷可稽；核此更正範
    圍，亦無礙於原起訴所特定之事實。本於檢察一體之原則，
    本院當以蒞庭檢察官所到庭更正者，為起訴所指之犯罪時間
    。
  (四)被告查有如本判決事實欄一(一)所載之犯罪科刑及刑之執行情
    形，此有臺灣高等法院被告前案紀錄表在卷可稽，乃於前案
    有期徒刑執行完畢後，五年以內，故意再犯本起最重本刑有
    期徒刑以上之罪，為累犯，應依刑法第四十七條第一項規定
    ，就其所犯各罪分別加重其刑。
  (五)被告所犯上開二罪，犯意各別，行為互殊，應予分論併罰。
  (六)本院審酌被告犯罪之動機、吸食頻率、曾有施用毒品之前科
    仍不知戒除，惟慮及其犯後坦承犯行、所犯乃戕害自己身心
    健康，尚未危及他人等一切情狀，分別量處如主文所示之刑
    ，併定其應執行之刑。末以，犯罪在96年4 月24日以前，且
    所犯復非「中華民國九十六年罪犯減刑條例第三條第一項所
    列各罪且經宣告死刑、無期徒刑或逾有期徒刑一年六月之刑
    」者，方得適用中華民國九十六年罪犯減刑條例第二條第一
    項第三款減其刑期或金額二分之一。茲就本案而論，被告實
    行犯罪之時間，既分別為97年1 月7 日、97年1 月22日（詳
    如前述），則其當與旨揭減刑要件不符，而無從邀此減刑之
    寬典。從而，本案尚不在應適用中華民國九十六年罪犯減刑
    條例第二條第一項第三款規定予以減刑之列，併此指明。
據上論斷，應依刑事訴訟法第二百七十三條之一第一項、第二百
九十九條第一項前段，毒品危害防制條例第二十三條第二項、第
十條第一項，刑法第十一條前段、第四十七條第一項、第五十一
條第五款，判決如主文。
本案經檢察官乙○○到庭執行職務。
中    華    民    國    97    年    4     月    18    日
                  刑事第四庭法  官  王慧惠
以上正本證明與原本無異。
如不服本判決應於收受本判決後10日內向本院提出上訴書狀，其
未敘述上訴理由者，並得於提起上訴後10日內向本院補提理由書
狀（均須按他造當事人之人數附繕本）「切勿逕送上級法院」。
中    華    民    國    97    年    4     月    18    日
                            書記官  王一芳
附錄論罪法條：
毒品危害防制條例第10條第1項
施用第一級毒品者，處 6 月以上 5 年以下有期徒刑。


司法院資訊處製作；財團法人民間司法改革基金會備份。
